【裁判字號】    99,訴,1027
【裁判日期】    991108
【裁判案由】    確認委任關係不存在
【裁判全文】
臺灣士林地方法院民事判決              99年度訴字第1027號
原      告  丙○○
訴訟代理人  陳錦隆律師
複代理人    陳維鈞律師
訴訟代理人  陳佳瑤律師
被      告  乙○○
訴訟代理人  甲○○
上列當事人間確認委任關係不存在事件，本院於99年10月18日言
詞辯論終結，判決如下：
    主  文
確認被告與長宏投資股份有限公司間清算人委任關係不存在。
訴訟費用由被告負擔。
    事實及理由
一、原告起訴主張：訴外人長宏投資股份有限公司（以下簡稱：
    長宏公司）於民國85年7 月27日決議解散，同年9 月19日報
    請經濟部准許辦理解散登記，並經臺灣臺北地方法院（以下
    簡稱：臺北地院）86年度司更(二)字第52330 號事件於89年9
    月5 日准予清算終結備查。嗣訴外人游東雄以長宏公司得向
    原告追索股票重新分配予股東為由，依公司法第333 條規定
    聲請選派被告為長宏公司清算人，臺北地院於92年11月26日
    依游東雄之聲請，以92年度司更字第1 號裁定選派被告為長
    宏公司清算人。惟訴外人即長宏公司原清算人林義傑、陳世
    文、陳俊秀、黃明志、黃玉娟等6 人（下合稱：林義傑等5
    人）已另於94年11月17日向臺北地院聲請解除被告清算人職
    務，經臺北地院以95年度司字第109 號裁定解任被告清算人
    職務。詎被告仍以長宏公司清算人自居，對原告提起確認董
    事會決議關係不存在等訴訟，為此提起本訴等語。並聲明求
    為判決如主文所示。
二、被告則以：臺北地院95年度司字第109 號民事裁定所列聲請
    人，實未委任訴外人徐南城律師提出提出聲請，且該事件收
    案在同院95年度司字第50號事件之後。臺北地院95年度司字
    第50號裁定既已駁回聲請人解任之聲請，同院95年度司字第
    109 號民事裁定完全無法對抗，被告已就該裁定聲請再審等
    語，資為抗辯。並聲明求為判決駁回原告之訴。
三、兩造不爭執之事實：
  (一)臺北地院於92年11月26日依游東雄之聲請，以該院92年度司
    更字第1 號裁定選派被告為長宏公司清算人。
  (二)臺北地院於95年6 月19日，以該院95年度司字第109 號裁定
    ，解任被告於長宏公司之清算人職務，另選派陳世文為該公
    司清算人。
  (三)臺北地院復於96年8 月1 日，以該院95年度司字第50號裁定
    ，駁回林義傑等5 人解任被告被告於長宏公司清算人職務之
    聲請。
四、按法院因監察人或繼續一年以上持有已發行股份總數百分之
    三以上股份股東之聲請，得將清算人解任。有重要事由時，
    法院得解任清算人。公司法第323 條第2 項定有明文。又對
    於法院選派或解任公司清算人、檢查人之裁定，不得聲明不
    服。亦為非訟事件法第175 條第1 項前段所明定。又前開解
    任清算人之裁定，性質上為具有形成效力之非訟裁定，於裁
    定生效時，即生對世效力，清算人與公司間之清算委任關係
    ，因解任裁定之生效而當然解消。至法院駁回非訟當事人聲
    請之裁定，無論裁定理由為何，主文均僅在宣示法院為裁定
    時當事人之聲請權不存在，並不發生對世之形成效力。況民
    事訴訟法第400 條第1 項所定關於判決之確定力，於裁定之
    效力並無準用之規定，當事人就曾遭裁定駁回之聲請，同一
    當事人或其他利害關係人，非不得就同一聲請內容，再行聲
    請法院裁定，法院亦得另為許可之裁定。是則，就同一聲請
    事項，一旦經法院為許可聲請之形成裁定時，除原裁定經撤
    銷、變更或廢棄（非訟事件法第40條第1 項、第46條準用民
    事訴訟法第492 條前段）者外，基於形成裁定之對世效力，
    因形成裁定所發生、變更或消滅之法律關係，不因他法院曾
    為或另為駁回聲請之裁定而受影響。
五、經查，臺北地院於92年11月26日依游東雄之聲請，以該院92
    年度司更字第1 號裁定選派被告為長宏公司清算人後，另於
    95年6 月19日，以該院95年度司字第109 號裁定，解任被告
    清算人職務等事實，業據原告提出臺北地院92年度司更字第
    1 號、95年度司字第95號裁定（均影本）（本院卷第11、12
    頁）為證，且為為兩造所不爭執（前揭三、(一)(二)），是依前
    開說明，被告與長宏公司間因法院選派而成立之清算人委任
    關係，自當於臺北地院95年6 月19日所為95年度司字第109
    號解任裁定生效時（宣示或送達當事人時）消滅。至被告所
    主張之臺北地院96年8 月1 日95年度司字第50號駁回解任聲
    請裁定，無論繫屬早於或晚於前開命解任裁定，揆諸前開說
    明，均不影響解任清算人裁定之形成效力。
六、次按依非訟事件所為非訟裁定，並無再審及準用民事訴訟法
    關於再審之規定，當事人就非訟事件裁定聲請再審，於法難
    認有據（最高法院59年台抗字第387 號、66年台抗字第248
    號、67年台聲字第60號判例意旨參照）。因前開臺北地院95
    年度司字第109 號裁定性質上屬非訟裁定，非得對之聲請再
    審，是被告雖於本院言詞辯論期日主張已對前開解任清算人
    裁定聲請再審，仍無礙本院前開認定。
七、從而，原告本於前揭原因事實，訴請確認被告與長宏公司間
    清算人委任關係不存在，為有理由，應予准許。
八、本件事證已臻明確，其餘兩造主張、陳述暨所提之證據，經
    審酌均與本院前揭判斷不生影響，爰不一一詳予論述，附此
    敘明。
九、據上論結，原告之訴為有理由，依民事訴訟法第78條判決如
    主文。
中    華    民    國    99    年    11    月    8     日
                  民事第三庭  法  官  王本源
以上正本證明與原本無異。
如對本判決上訴，應於判決送達後20日內向本院提出上訴狀；若
委任律師提起上訴者，應一併繳納上訴審裁判費，否則本院得不
命補正逕行駁回上訴。
中    華    民    國    99    年    11    月    10    日
                              書記官  莊達宏

司法院資訊處製作；財團法人民間司法改革基金會備份。
